【裁判字號】    98,台上,5631
【裁判日期】    980930
【裁判案由】    偽造文書
【裁判全文】
最高法院刑事判決            九十八年度台上字第五六三一號
上  訴  人  甲○○
選任辯護人  黃景安律師
上列上訴人因偽造文書案件，不服台灣高等法院中華民國九十六
年三月十三日第二審判決（九十五年度上訴字第二七０八號，起
訴案號：台灣士林地方法院檢察署九十三年度偵緝字第二六五號
、九十四年度偵字第三七四０號、九十四年度偵緝字第四六０號
），提起上訴，本院判決如下：
    主  文
上訴駁回。
    理  由
按刑事訴訟法第三百七十七條規定，上訴於第三審法院，非以判
決違背法令為理由，不得為之。是提起第三審上訴，應以原判決
違背法令為理由，係屬法定要件。如果上訴理由書狀並未依據卷
內訴訟資料，具體指摘原判決不適用何種法則或如何適用不當，
或所指摘原判決違法情事，顯與法律規定得為第三審上訴理由之
違法情形，不相適合時，均應認其上訴為違背法律上之程式，予
以駁回。本件原判決認定上訴人甲○○有如原判決事實欄所載，
以身分證遺失，然急需購車為由，向林宗德情商暫借其名義買車
，而向林清良購得車號G2－七四七二號自小客車一輛，旋意圖為
自己不法之所有，基於詐欺、行使偽造公文書、行使偽造特種文
書之犯意，取得偽造之該車行車執照（其上蓋有偽造之「交通部
行車執照之章」、「台北市監理處行車執照之章」印文各一枚）
及偽造之該車「汽車新領牌照登記書」（其上蓋有偽造之「台北
區監理所<四>89.12.16審核合格」公印文一枚，屬公文書），囑
咐不知情之林宗德採取不留車輛之典當方式，前往平安當鋪，表
明欲以不留車方式典當車輛，使當鋪負責人乙○○陷於錯誤，誤
信上開證件為真，而同意以新台幣三萬元收當，並由林宗德簽立
汽機車暫借條一紙，約明還車日期後，駛回該車。而上訴人取得
上開典當款項及車輛後，旋即以車輛車況不佳為由，將該車輛價
賣給林清良。足以生損害於公路監理機關管理行車執照及汽車新
領牌照登記書業務之正確性，並使乙○○受有損害等情，因而維
持第一審論處上訴人行使偽造公文書罪刑（行使偽造特種文書及
行使偽造公文書，為想像競合犯，應從一重論以行使偽造公文書
罪，又行使偽造公文書及詐欺取財，為修正前刑法之牽連犯，論
以行使偽造公文書罪。）之判決，從形式上觀察，採證、認事及
用法，俱無違誤。上訴意旨略以，上訴人在原審聲請將共同被告
林宗德轉換為證人，由上訴人行詰問，竟為林宗德所拒，上訴人
進而請求對林宗德實施測謊鑑定，原審竟未予置理，有應於審判
期日調查之證據而未予調查之違背法令云云。惟查林宗德在原審
係本案共同被告，檢察官以其與上訴人有共同行使公文書及詐欺
罪嫌起訴，從被告之角度言，有緘默權，而從證人之角度言，有
自陷於罪之危險，甚屬顯然。而依刑事訴訟法第一百八十一條規
定，證人恐因陳述致自己受刑事追訴或處罰者，得拒絕證言，林
宗德自得拒絕自證其罪，是其拒絕上訴人將之轉換為證人，並由
上訴人行交互詰問之聲請，非無依據。又測謊鑑定之性質，從施
測方而言，其本於專業領域上之智識、經驗、教育或訓練對於待
證事實之意見，固屬鑑定，然從受測方而言，其因受測而透露潛
藏在心中之訊息，證據性質仍不失為一種得以解讀之語言，亦涉
及前述被告之緘默權及證人自證其罪情形，是原審未依上訴人之
聲請對林宗德實施測謊，於法並無不合。至於其餘上訴意旨關於
上訴人及共同被告供述、證人白文雄及林秉宏證詞之憑信性問題
，悉屬事實審審認之職權，核無違背經驗法則及論理法則之處，
即非上訴第三審之適法理由。綜上，本件上訴為違背法律上之程
式，予以駁回。
據上論結，應依刑事訴訟法第三百九十五條前段，判決如主文。
中    華    民    國  九十八  年    九    月  三十  日
                      最高法院刑事第五庭
                          審判長法官  陳  正  庸
                                法官  林  秀  夫
                                法官  宋      祺
                                法官  陳  祐  治
                                法官  林  瑞  斌
      本件正本證明與原本無異
                                      書  記  官
中    華    民    國  九十八  年    十    月    五    日
                                                    R


司法院資訊處製作；財團法人民間司法改革基金會備份。
